【裁判字號】    94,易,347
【裁判日期】    950728
【裁判案由】    竊盜
【裁判全文】
臺灣板橋地方法院刑事判決               94年度易字第347號
公  訴  人  臺灣板橋地方法院檢察署檢察官
被      告  丙○○
                    （另案於臺灣臺北監獄執行中）
            甲○○
上列被告因竊盜案件，經檢察官提起公訴（94年度偵字第4295號
），及併案審理（臺灣臺北第方法院檢察署94年度偵字第3481號
、臺灣桃園地方法院檢察署第5187號、第5280號、臺灣板橋地方
法院檢察署第6234號），本院判決如下：
    主  文
丙○○連續結夥三人以上竊盜，處有期徒刑壹年陸月。
甲○○連續結夥三人以上竊盜，累犯，處有期徒刑壹年。
    事  實
一、
  (一)丙○○曾於民國81年間犯竊盜罪，經臺灣高等法院以81年度
    上訴字第3767號判決判處有期徒刑1 年；及因竊盜罪，經臺
    灣士林地方法院以81年度訴字第794 號判決判處有期徒刑1
    年10月，經上訴、再上訴，經最高法院駁回上訴而確定；丙○○又於82年間犯強盜罪，經臺灣臺北地方法院以82年度訴
    字第2582號判決判處有期徒刑6 年，經上訴臺灣高等法院後
    撤回上訴而確定，上開有期徒刑接續執行至85年9 月4 日假
    釋（殘刑5 年7 月2 日）。丙○○於假釋期間又犯竊盜罪，
    經臺灣高等法院以86年度上易字第2373號判決判處有期徒刑
    1 年確定，及經臺灣臺北地方法院以86年度易字第4118號判
    決判處有期徒刑1 年2 月確定，並經撤銷前開假釋，接續執
    行至91年8 月6 日假釋出監（假釋期至94年7 月4 日，殘刑
    2 年10月28日），丙○○於假釋期間違反規定，經撤銷假釋
    ，現執行中（本案不構成累犯）。
  (二)甲○○則曾於89年間犯竊盜罪，經臺灣高等法院以90年度上
    易字第99號判決判處有期徒刑1 年確定，於92年8 月17日縮
    短刑期執行完畢；甲○○出獄後又於93年間犯竊盜罪，經本
    院以93年度簡字第741 號判決判處有期徒刑4 月確定，於93
    年6 月4 日易科罰金執行完畢。
二、丙○○、甲○○均不知悔改，丙○○更明知自己假釋在外，
    不知悛悔，均基於意圖為自己不法所有之概括犯意，連續為
    下列竊盜行為：
  (一)甲○○、丙○○、陳筑平（另經臺灣桃園地方法院以94年度
    桃簡字第1306號判決判處有期徒刑6 月）3 人，基於意圖為
    自己不法所有之犯意聯絡，結夥於94年1 月5 日上午11時許
    ，在桃園縣龜山鄉○○街5 號之長庚紀念醫院醫療大樓1 樓
    電梯，利用電梯內人潮擁擠之機會，由陳筑平著手竊取搭乘
    電梯之不詳民眾外套口袋內之現金新臺幣（下同）3,600 元
    ，甲○○、丙○○則在一旁把風。得手後，3 人旋即步出電
    梯。迨3 人欲朋分得手之贓款時，為在附近執行肅竊專案之
    員警當場查獲，並扣得其所竊取之現金3,600 元。
  (二)丙○○基於同前意圖為不法所有之概括犯意，於94年2 月9
    日凌晨1 時許，在臺北市○○路與民權路口之行天宮，利用
    大批民眾進入行天宮參拜之際，徒手竊取陳佩宣所有之黑色
    皮夾（內有現金1,600 元、身分證、汽、機車駕照及信用卡
    、金融卡等物），得手後，再承前之概括犯意，竊取吳丁才
    褲子右後方口袋內之皮夾（內有汽、機車駕照及健保卡等物
    ），而為吳丁才發覺當場逮捕，並報警查獲，當場扣得丙○○所竊取，丟擲於地上之陳佩宣、吳丁才之皮夾。
  (三)丙○○、甲○○基於為自己不法所有之犯意聯絡，於94年3
    月5 日早上9 時50分許，從臺北縣樹林市○○街市場，步行
    至路口之臺北客運701 號公車招呼站，沿路尋找行竊對象，
    至公車招呼站候車時，適乙○○欲搭乘臺北客運701 號公車
    ，丙○○、甲○○均跟隨乙○○上車，3 人上公車後，甲○○坐於乙○○後座，趁機竊取其背包內之尼龍黃黑色相間之
    隨身包1 只（內有乙○○之健康保險卡、電話簿等物），得
    手後，於同日10時20分許，上開公車行經臺北縣板橋市○○
    路力行新村站時，2 人即下車逃離現場，而為一路跟監之員
    警查獲，並扣得丙○○、甲○○所竊取之上開尼龍黃黑色相
    間之隨身包。
三、案經臺北市政府警察局刑事警察大隊、中山分局報請臺灣板
    橋地方法院檢察署檢察官偵查起訴，及經臺灣臺北地方法院
    檢察署檢察官、臺灣桃園地方法院檢察署檢察官移送本院併
    案審理。
    理  由
一、本件檢察官所引用之證據，除證人陳坤彬、潘文濱於警詢或
    偵查中及本院審判中之陳述外，另有贓物認領保管單及扣案
    物品照片等為證，被告等對上開證據並無證據能力之爭執；
    另同案共犯陳筑平於警、偵訊之陳述，被告等亦不爭執其證
    據能力，是上開供述及非供述性證據，均應認有證據能力，
    合先敘明。
二、訊據被告丙○○辯稱：伊與甲○○、陳筑平原不相識，於長
    庚醫院係陳筑平個人行竊，與伊無關；伊承認有犯罪事實(二)
    所載之竊盜犯行，但犯罪事實(三)，係甲○○個人所為，伊並
    不知情云云。被告甲○○則辯稱：伊本不識丙○○、陳筑平
    ，犯罪事實(一)所載時、地，伊只是去看病，並無行竊，至於
    犯罪事實(三)，則承認有竊盜之犯行。經查：
  (一)犯罪事實(一)部分，據共犯陳筑平承稱：為警查獲之現金3600
    元，是我在長庚醫院4 號電梯從一位老先生外套口袋所竊取
    等語明確（見94年度偵字第5187號偵查卷第33頁），而陳筑
    平雖否認認識被告丙○○、甲○○，而堅稱係1 人單獨行竊
    云云，惟員警潘文濱、陳坤彬於偵查中證稱：因為扒竊集團
    時常到長庚醫院行竊，所以我們到長庚醫院佈線，因為去年
    曾查獲甲○○，且常常抓到丙○○，所以認得他們，後來電
    梯門一開陳筑平進來，才知道他們3 人是一起的，因為他們
    一起進入電梯上樓再下樓共3 次，第4 次他們出電梯併行一
    起走，我們上前看時，發現陳筑平在數錢，於是就上前查獲
    他們等語（見同前卷第95-96 頁）。是由被告2 人與陳筑平
    一同上、下電梯3 次，第4 次更併行步出，且陳筑平若係單
    獨1 人行竊，且與被告2 人素不相識，豈會毫不忌諱被告2
    人在側而取出盜贓點數？顯然3 人係結夥行竊，而非單純因
    看診而偶遇。
  (二)被告甲○○、丙○○雖均辯稱不認識陳筑平，且辯稱係94年
    1 月5 日為警查獲後，2 人才因此結識云云。惟偵查中，警
    方即調取丙○○所使用之0000000000號門號、甲○○所使用
    之0000000000號門號、陳筑平所使用之0000000000號門號之
    通聯紀錄，於94年1 月4 日，陳筑平即與被告丙○○有密集
    之通訊（見94年度偵字第5187號偵查卷第17-19 頁）；同日
    被告甲○○亦曾與丙○○聯絡（見同前卷第11頁、第17頁）
    ，顯見被告等辯稱原不相識，與陳筑平亦不認識云云，僅係
    卸責之詞，不足採信。而此部分犯行因警員逮捕被告等後，
    未及尋得失主，而未能領回贓款，惟共犯陳筑平既已具體陳
    述其行竊之經過，所述時、地亦與員警之證述相符，堪認被
    告甲○○、丙○○夥同陳筑平於於94年1 月5 日上午11時許
    ，在桃園縣龜山鄉○○街5 號之長庚紀念醫院醫療大樓1 樓
    行竊之犯行明確。
  (三)至於被告丙○○於94年2 月9 日凌晨1 時許，在臺北市○○
    路與民權路口之行天宮利用大批民眾進入行天宮參拜之機會
    ，徒手竊取陳佩宣、吳丁才財物之犯行，則據被告丙○○坦
    承不諱，且被告係扒竊吳丁才之財物得手時，當場為吳丁才
    發覺逮捕，並經報警查獲，當場扣得被告丙○○竊取後丟擲
    於地上之皮夾2 只，此經證人吳丁才指訴明確。而上開皮夾
    2 只，亦經被害人吳丁才、陳佩宣指認後領回，有卷附贓物
    認領保管單為證，足認被告丙○○此部分竊盜犯行明確。
  (四)另就犯罪事實(三)所述94年3 月5 日上午9 時50分許，被告等
    在臺北縣樹林市○○街市場路口搭乘臺北客運701 號公車後
    ，在公車上行竊之犯行，則據被告甲○○坦承不諱。被告丙○○雖否認此部分犯行，被告甲○○亦配合供承此部分為其
    單獨所犯，惟經本院傳喚證人陳坤彬到庭證稱：有看到被告
    2 人在公車站候車時交談；證人潘文濱則證稱：我們執行肅
    竊勤務在市場查看時，見到丙○○，我跟著丙○○等2 人，
    到公車站前的攤位，當時有1 個老年人提著物品站在該處，
    甲○○就回頭對丙○○示意點頭，丙○○就跑到那個老年人
    的前面，甲○○就用手去動該老年人的右後褲袋，但那個老
    年人發覺回頭之後，被告2 人就假裝沒事繼續往前走，之後
    被告2 人又看到一個婦人提著包包在路上行走走到1 個女用
    服飾店去，甲○○就跟進店內，丙○○就站在店外左顧右盼
    ，甲○○有好像要行竊的動作，後來甲○○跑出來，就和丙○○一起走到公車站牌；在公車站我看到被告2 人及被害人
    都在排隊，甲○○排在穿黑色外套的男子後面，公車進站後
    ，甲○○就站到黑衣男子後面，而丙○○突然從候車的座椅
    站起來跑到黑衣男子的前面，兩人將黑衣男子夾起來，公車
    門打開之後，待下車乘客下完車之後，丙○○就慢慢的走上
    車，而甲○○則左手拿黑色雨傘去擋住用右手去開啟黑衣男
    子的背包鈕扣，當時我在被告2 人背後約10、20步的距離，
    所以整個動作我都清楚看到，等公車開走之後，我就與小隊
    長陳坤彬開車跟著這輛公車，直到力行新村站，被告2 人一
    同下車，就被我們查獲，但該黑衣男子並非乙○○，而被告
    身上只有查獲乙○○之皮包等語（見本院94年5 月11日審判
    筆錄）。顯見證人僅有見到被告2 人於上公車之階梯上欲竊
    取黑衣男子之財物未果，雖未直接目賭被告2 人在公車上共
    同竊取乙○○之財物，惟被告2 人從樹林博愛街市場，迄於
    公車站候車、上車之際，均共同尋找下手行竊之機會，顯見
    被告等事後辯稱係偶遇，並無共同行竊之計畫，僅係飾卸之
    詞。而本件由證人潘文濱之前開證述，可證明被告等共謀行
    竊之舉，又由被告甲○○所承於公車上行竊之經過，以及被
    害人乙○○指認具領贓物之情形，足證被告等此部分犯行明
    確。綜上開事證，本件被告等之犯行明確，應依法論處。
三、核被告丙○○、甲○○所為，係犯刑法第321 條第1 項第4
    款之罪（犯罪事實(一)）、第320 條第1 項之罪（犯罪事實(二)
    、(三)），被告2 人與陳筑平，就犯罪事實(一)，有犯意聯絡及
    行為分擔，為共同正犯，因此論以結夥竊盜罪。又被告2 人
    間，就犯罪事實(三)之部分，亦有犯意聯絡及行為分擔，應論
    以共同正犯。又被告等為上開犯行後，刑法第56條業經刪除
    並於95年7 月1 日施行，依修正前刑法第56條之規定，被告
    等上開犯行，可依連續犯之規定論以一加重竊盜罪。然依修
    正後刑法刪除第56條之結果，被告丙○○之犯行，應以1 次
    加重竊盜罪、3 次普通竊盜罪併合處罰，被告甲○○則以1
    次加重竊盜罪及1 次普通竊盜罪併合處罰，是依修正後之刑
    法，顯不利於被告，故本件經比較新舊法之結果，應依被告
    行為時之法律，就其等分別所犯竊盜罪、加重竊盜罪依連續
    犯之規定論以一罪，並依法加重其刑。公訴意旨認被告等所
    犯犯罪事實(三)部分，應論以加重竊盜罪，惟刑法第321 條第
    1 項第6 款所稱「車站」，係指供旅客上下或聚集之地，即
    車輛停靠旅客上下停留及必經之地，趁車輛停靠之際，而竊
    取上下車旅客之財物，自難謂非在車站竊盜，最高法院49年
    度臺上字第170 號判例、75年度臺上字第3675號判決意旨足
    供參考。本件被告等係於公共汽車上行竊，而非利用靠站時
    竊取上下車乘客之財物，自不能論以刑法第321 條第1 項第
    6 款之加重竊盜罪，應僅成立刑法第320 條第1 項之竊盜罪
    ，此部分公訴意旨容有未洽，惟被告等之犯行論以一結夥竊
    盜罪之結果，起訴法條並無影響，是自無庸變更起訴法條。
    又被告甲○○曾於93年間犯竊盜罪，經本院以93年度簡字第
    741 號判決判處有期徒刑4 月確定，於93年6 月4 日執行完
    畢，有臺灣高等法院被告前案紀錄表在卷可稽，其於有期徒
    刑執行完畢後之5 年以內，再犯
    本件有期徒刑以上之罪，雖刑法第47條關於累犯之規定業已
    修正，惟
    本件被告甲○○之犯行經比較新舊法後，既已認定應適用較
    有利於被告之舊法決定其罪數，就累犯之認定自無從割裂適
    用，亦應依修正前刑法第47條規定，應依法遞加重其刑。
四、爰審酌被告等屢為竊盜犯行不改，被告丙○○因假釋出監，
    不知檢束行止，被告甲○○則於前案竊盜罪易科罰金執行完
    畢後，不知珍惜易刑處分之寬典，均不記取教訓，為圖個人
    私利，四處藉機行竊，犯後就所為犯行仍有匿飾，顯無悔意
    ，並斟酌被告等之犯罪動機、目的、犯罪手段等一切情狀，
    分別量處如主文所示之刑，以資懲儆。
據上論斷，應依刑事訴訟法第299 條第1 項前段，刑法第2 條第
1 項前段、修正前刑法第28條、第56條、第321 條第1 項第4 款
、第47條，判決如主文。
本案經檢察官陳孟黎到庭執行職務。
中    華    民    國    95    年    7     月    28    日
                  刑事第十一庭  審判長法  官    徐蘭萍
                                      法  官    林淑婷
                                      法  官    林漢強
上正本證明與原本無異
如不服本判決應於送達後10日內向本院提出上訴狀
                                      書記官    曾千庭
中    華    民    國    95    年    7     月    28    日
附錄本案論罪科刑法條全文
刑法第321條
犯竊盜罪而有左列情形之一者，處六月以上、五年以下有期徒刑
：
一  於夜間侵入住宅或有人居住之建築物、船艦或隱匿其內而犯
    之者。
二  毀越門扇、牆垣或其他安全設備而犯之者。
三  攜帶兇器而犯之者。
四  結夥三人以上而犯之者。
五  乘火災、水災或其他災害之際而犯之者。
六  在車站或埠頭而犯之者。
前項之未遂犯罰之。


司法院資訊處製作；財團法人民間司法改革基金會備份。
